【裁判字號】    91,簡,351
【裁判日期】    920707
【裁判案由】    綜合所得稅
【裁判全文】
臺北高等行政法院判決                              九十一年度簡字第三五一號
    原      告  甲○○
    被      告  財政部臺北市國稅局
    代  表  人  張盛和（局長）
右當事人間因綜合所得稅事件，原告不服財政部中華民國九十一年二月十五日台財訴
字第○九○○○六○四○五號訴願決定，提起行政訴訟，本院判決如左：
    主  文
原告之訴駁回。
訴訟費用由原告負擔。
    事  實
一、事實概要：原告民國八十八年度綜合所得稅結算申報，漏報本人、配偶及其扶養
    親屬營利、薪資、利息所得計新台幣（下同）一、○一七、六八七元，經被告查
    獲，乃併課核定其綜合所得總額為一、五五四、六一五元，淨額為九八四、○○
    五元，除發單補徵稅款外，並按所漏稅額三三、八二五元處○‧二倍之罰鍰六、
    七○○元（計至百元止）。原告就罰鍰部分不服，申經復查結果未獲變更，提起
    訴願亦遭決定駁回，遂提起行政訴訟。
二、兩造聲明：
  (一)原告聲明：訴願決定及原處分均撤銷（依起訴狀載意旨）。
  (二)被告聲明：駁回原告之訴。
三、兩造之陳述：
  (一)原告主張之理由：
    原告八十八年五月九日與陳瓊玲結婚後，隨即因公奉派出國至約旦任教，當時戶
    籍所在地也由台北市○○○路一號遷移至台北市○○路二一二巷四弄六號四樓，
    並委由岳母申報當年度綜合所得稅，因未收齊扣繳憑單以致漏報，非屬故意逃避
    申報，請准予免罰。
  (二)被告主張之理由：
    查原告本人、配偶及扶養親屬既有是項所得，即應依所得稅法第七十一條規定辦
    理申報，非待收到扣繳憑單始負申報責任，其既有該項所得而漏未申報，縱非故
    意，仍難卸免其過失漏報之責任，依司法院釋字第二七五號解釋意旨，自應受罰
    ，原核定依所得稅法第一百十條第一項規定處罰，並無違誤。
    理  由
一、按「個人之綜合所得總額，以其全年左列各類所得合併計算之：第一類：營利所
    得︰公司股東所獲分配之股利總額、合作社社員所獲分配之盈餘總額、合夥組織
    營利事業之合夥人每年度應分配之盈餘總額、獨資資本主每年自其獨資經營事業
    所得之盈餘總額及個人一時貿易之盈餘皆屬之。‧‧‧第三類：薪資所得︰凡公
    、教、軍、警、公私事業職工薪資及提供勞務者之所得‧‧‧第四類：利息所得
    ︰凡公債、公司債、金融債券、各種短期票券、存款及其他貸出款項利息之所得
    ‧‧‧。」「納稅義務人已依本法規定辦理結算申報，但對依本法規定應申報課
    稅之所得額有漏報或短報情事者，處以所漏稅額兩倍以下之罰鍰。」為所得稅法
    第十四條第一項及第一百十條第一項所明定。又「人民違反法律上之義務而應受
    行政罰之行為，法律無特別規定時，雖不以出於故意為必要，仍須以過失為其責
    任條件。但應受行為罰之行為，僅須以違反禁止規定或作為義務，而不以發生損
    害或危險為其要件者，推定為有過失‧‧‧」司法院釋字第二七五號著有解釋。
二、原告八十八年度綜合所得稅結算申報，漏報本人、配偶及其扶養親屬營利、薪資
    、利息所得計一、○一七、六八七元之事實，有結算申報書及核定通知書等件在
    原處分卷可稽，並為原告所不爭執，堪認為真實。原告雖主張因公奉派出國委由
    岳母申報綜合所得稅，因未收齊扣繳憑單致漏報，並非故意逃避云云。惟原告及
    其配偶暨其扶養親屬既有前開所得，即應依所得稅法第七十一條規定辦理申報，
    不因是否收到扣繳憑單有異，其漏未申報，縱非故意，難謂無過失，自不得據以
    免責。從而被告按其所漏稅額處○．二倍之罰鍰六、七○○元，訴願決定予以維
    持，揆諸首開規定，均無違誤，原告仍執前詞，聲請撤銷，為無理由，爰不經言
    詞辯論予以駁回（本件適用簡易訴訟程序）。
四、據上論結，本件原告之訴為無理由，依行政訴訟法第二百三十三條第一項、第九
    十八條第三項前段，判決如主文。
中    華    民    國    九十二      年      七        月     七         日
                 臺 北 高 等 行 政 法 院   第 四 庭
                                   法  官  楊莉莉
右為正本係照原本作成。
本件以訴訟事件所涉及之法律見解具有原則性者為限，始得於本判決送達後二十日
內向本院提出上訴狀並表明上訴理由，如已於本判決宣示後送達前提起上訴者，應
於判決送達後二十日內補具上訴理由（均按他造人數附繕本），且經最高行政法院
許可後方得上訴。
中    華    民    國    九十二      年      七        月     七         日
                                   書記官  王俊權


司法院資訊處製作；財團法人民間司法改革基金會備份。
